【裁判字號】    88,易,1090
【裁判日期】    890524
【裁判案由】    背信
【裁判全文】
臺灣臺中地方法院刑事判決                        八十八年度易字第一九號
    公  訴  人  臺灣臺中地方法院檢察署檢察官
    被      告  乙○○
右列被告因背信等案件，經檢察官提起公訴 (八十八年度偵續字第二八號)，本院判
決如左：
    主  文
乙○○為他人處理事務，意圖為第三人不法之利益，而為違背其任務之行為，致生損
害於本人之財產，處有期徒刑玖月，緩刑參年。
    事  實
一、乙○○於民國八十二年至八十五年間受僱於陳振淙所經營之尚立仲介企業有限公
    司 (下稱尚立公司)擔任英語翻譯及業務工作，任職期間，丙○○於八十二年間
    經由尚立公司居間仲介僱用一位菲律賓籍女傭VIVIAN（下稱菲傭）擔任家庭幫傭
    ，該菲傭到八十三年中原已滿期，經丙○○申請展延一年，至八十四年七月二十
    五日期滿。詎乙○○於該菲傭期滿前之八十四年六月十五日，明知胞兄甲○○不
    具有僱用外籍女傭之資格，竟意圖為甲○○僱用外籍女傭之不法利益，違背其不
    得私自媒介尚立公司仲介之外籍女傭為他人僱用之受僱人之義務，擅自將該菲傭
    帶至甲○○家中即台中市○○街一○八號，媒介予甲○○僱用擔任幫傭工作，致
    生損害於尚立公司之財產。該菲傭一直工作至八十六年十二月間始由乙○○將之
    帶到豐原分局自首，並將之遣送出境，該菲傭回國後，投書行政院勞工委員會主
    任委員及尚立公司，始查悉上情。
二、案經尚立公司訴由臺灣台中地方法院檢察署檢察官偵查起訴。
    理  由
一、訊據被告乙○○，對於右揭時、地違法帶菲傭至甲○○家中幫傭之事實，矢口否
    認之，辯稱：該菲傭於八十四年間即將期滿時逃逸，有至警察局報案，在丙○○
    家幫傭期間曾帶該菲傭至哥哥甲○○濟世街家中作客，未媒介該菲傭至甲○○家
    中違法幫傭，該菲傭於八十六年十二月間曾打電話予伊，說她想回國，相約在台
    中火車站見面並帶至豐原分局做筆錄，筆錄做完後，因其東西未帶，回去拿東西
    後，未再見面，如何出境亦不知，告訴人係因曾違反就業服務法，伊到法庭做證
    ，致其敗訴，挾怨報復，又告訴人提出之書信，因其工作性質，留有許多書信在
    公司，係告訴人請人模仿，該書信非其筆跡云云。經查：
(一)上開犯罪事實，業據告訴人代表人陳振淙到庭指訴甚詳，並經證人丙○○到庭結
    證屬實，復有菲傭VIVIAN致行政院勞工委員會主任委員之英文申訴函及中文翻譯
    各乙份及被告致該菲傭英文書信、中文翻譯各三紙，暨居留外僑作業外勞詳細資
    料、外僑人出境資料查詢單、台中縣政八十八年九月十八日八八府勞資字第二六
    八六六九號函及所附函件四紙附卷可稽。
(二)被告於本院審理時，供明伊在尚立公司擔任英語翻譯及業務工作，並無地區限制
    ，平日擔任外勞或外傭與僱主間溝通時之翻譯工作，及定期至僱主處作售後服務
    之巡察工作，與證人丙○○即實際負責尚立公司業務者之證詞相符；告訴人代表
    人亦到庭指稱，該菲傭係尚立公司引進受僱於丙○○，擔任家庭幫傭工作，如該
    菲傭或外勞逃跑時，僱主會受處罰，除就業安定保證金無法領回外，每月仍須繳
    納就業安定費，但若所仲介之外勞、外傭逃跑較多時，尚立公司商譽受影響，僱
    主就不會找尚立公司仲介等語，是以若外勞、外傭自行逃跑較多時，會影響尚立
    公司商譽，如係尚立員工自行帶外勞、外傭逃逸，自更影響於尚立公司之商譽。
(三)告訴人提出之被告書信三封，本院命被告當庭書寫其中一封 (八十四年十月五日
    )相同內容之書信，加以鑑識後，其中字母位置排列之特徵：「a」、「r」二
    英文字母連寫時，具有「a」上「r」下之特徵，書寫筆法之特徵：「i」書寫
    時均以短橫書寫，筆劃收筆之特徵：「r」書寫時均係往右上挑收筆，字母
    之特徵：「s」書寫時，相對於其前之字母顯然較大，筆法起筆之特徵：「u
    」與「r」相連時，「u」之起筆處略低於其前字母「r」之收筆處，二筆劃收
    筆方向之特徵：「u」、「n」併列時，「u」收筆之方向係直下，「n」則為往右
    下方，二字母相對大小之特徵：「c」、「o」之相對大小為「c」較大，「o」
    顯著較變小，二字母相對高度之特徵：二「l」字相連時，前「l」較低，後「
    l」較高，呈現階梯狀，字母結構之特徵：「d」之結構係先寫「l」直劃後再
    寫「c」半圓形，書寫筆法之特徵：「i」之直劃與字母「l」係以二直劃方式
    表現，且其高度相當，筆劃相對位置之特徵：t之橫劃之位置係位於前字母s之
    第二轉折處，整體觀察，橫劃係位於較低之位置。而告訴人提出之英文書信，與
    被告當庭書寫之同一內容英文書信，均係由非受過相當時間之字型訓練人士所為
    ，故字母沒有固定的字型，上開特徵又係完全相同，國立中央警察大學亦為同一
    鑑定，有該校八十九年三月三十日 (八九)校科字第八九○五二九號函及所附鑑
    定書附卷足資佐證，而被告又自承未受過英文書寫專業訓練，是以告訴人提出被
    告於該信中警告該菲傭不可外出，因警察逮捕一位外勞可領到五千元獎金之英文
    書信，確為被告所書寫。又上開函件係八十四年十月五日所書寫，與外傭VIVIAN
    於致行政院勞工委員會主任委員之書信中，提到其於八十四年十月間告知想回菲
    律賓，且護照已過期，遭被告告知其業經逃跑為警察機關通緝之事實相符，有上
    開致勞委會之書信附卷可資佐證，被告辯稱上開書信，非其所書寫，係告訴人或
    找人仿寫而成，核屬事後卸責之詞。
(四)至被告之兄甲○○所為被告未帶該菲傭至其家中幫傭之證言，因兄妹關係且係非
    法僱用外傭之僱主，其證詞難免偏頗，不足採信。而該該菲傭在台人生地不熱，
    如非長期在甲○○家中工作，且長期與被告相處，焉能在信中詳實被害經過。至
    被告請求與該菲傭VIVIAN對質，經本院函請駐外單位對該該菲傭制作筆錄，經回
    函表示該外傭已回故鄉居住，無人知悉其故鄉MINDORO島住處，無從制作筆錄，
    自亦無從對質，有台灣高等法院八十八年八月三十一日 (八八)院賓實字第司八
    六四號函及所附我國駐菲律賓代表處函乙份在卷可稽。本院審酌上開證據，認亦
    無傳喚VIVIAAN到庭對質必要，併為敘明。
(五)綜上所述，被告既係受僱於尚立公司，其竟將該公司所居間仲介受丙○○僱用之
    該菲傭VIVIAN於期滿前帶出至其兄甲○○家中幫傭，使尚立公司商譽受有損害，
    事證明確，被告背信犯行足堪認定。
二、核被告乙○○所為，係犯刑法第三百四十二條第一項之背信罪及就業服務法第五
    十九條第一項之罪。公訴人就被告所犯就業服務法部分之罪名，於起訴法條雖未
    論及，惟起訴事實已記載明確，且屬裁判上一罪關係，自為本院審理論究範圍。
    被告一行為而觸犯背信罪與就業服務法第五十九條第一項之罪，為想像競合犯，
    應從一重之背信罪處斷。爰審酌被告乙○○之品行尚屬良好、為其兄長覓人幫傭
    、在該菲傭即將期滿前所為、影響尚立公司商譽及犯後飾詞矯辯等一切情狀，量
    處如主文所示之刑。被告前未曾受有期徒刑以上刑之宣告，有台灣台中地方法院
    檢察署刑案資料查註紀錄表附卷足稽，經此偵審程序之教訓，當知警惕信無再犯
    之虞，本院認其宣告之刑以暫不執行為適當，爰併宣告緩刑參年，以啟自新。
三、公訴意旨另以：被告於八十四年六月十五日將該菲傭VIVIAN帶至其兄甲○○家中
    幫傭，其間代為收受菲傭之薪資達新台幣 (下同)三十六萬餘元，未依約將上開
    薪資匯回菲律賓，因認被告另涉有侵占罪嫌。
四、按犯罪事實應依證據認定之，無證據不得推定其犯罪事實。又不能證明被告犯罪
    或其行為不罰者，應諭知無罪之判決，刑事訴訟法第一百五十四條、第三百零一
    條第一項定有明文。且認定不利於被告之事實，須依積極證據，苟積極證據不足
    為不利於被告事實之認定時，即應為有利於被告之認定，更不必有何有利之證據
    ；又事實之認定應憑證據，如未能發現相當之證據，或證據不足以證明自不能以
    推測或擬制之方法以為裁判之基礎。又告訴人之告訴係以使被告受刑事追訴為目
    的，是其陳述是否與事實相符，仍應調查其他證據以資審認，分別有最高法院三
    十年上字第八一六號、四十年台上字第八六號、五十二年台上字第一三○○號判
    例著有明文可資參照。公訴意旨認乙○○涉有侵占罪嫌，無非以菲傭VIVIAN書信
    中之指摘被告侵占其三十六萬餘元之薪資為其論據。訊據被告乙○○，矢口否認
    有侵占菲傭上開薪資，辯稱，伊未將該菲傭帶至其兄甲○○家中，如何代為受領
    薪資，亦未替該外傭匯款等語置辯。經查：該菲傭VIVIAN於致勞委會之申訴函中
    ，提及其自八十四年六月十五日開始工作，至同年九月十五日收到前三個月之薪
    水四萬八千元，該菲傭即匯予其父母；同年十月間，其告訴甲○○及被告，其護
    照即將於八十五年一月十二日到期時，被告及甲○○即告知該菲傭遭通緝，並禁
    止該菲傭外出，至同年十月以後至八十五年四月薪水未給付，僅告知會匯予被害
    人之父母，八十五年五月以後之薪水，該菲傭與被告對質，被告與甲○○僅支付
    美金三百元，餘額答應經由菲律賓首都銀行匯出，俟該菲傭返回菲律賓後，方知
    八十四年十月至八十五年四月薪水僅支付菲幣五萬九千五百五十三元九角三分，
    合計共三十六萬零七百四十六元二分未為給付等語。依該菲傭書信中陳述，無從
    判斷係甲○○或被告受託替其匯款，且僱主既為甲○○，縱被告確有受託匯款，
    於僱主未為給付時，被告亦無義務代為墊支。證人甲○○在本院證稱，伊並未僱
    用VIVIAN，自不生給付薪資之問題，更不生被告受託代為匯款未為匯款加以侵占
    情事。雖證人丙○○證稱，在其僱用該外傭期間，被告確有受託為該菲傭匯款情
    事，然上開證詞與菲傭VIVIAN於書信中所述，伊收受甲○○給付之前三個月薪資
    後即自行匯款回菲律賓之說法互為矛盾，亦難僅依證人丙○○上開證詞，進而推
    論該菲傭受僱於甲○○時，亦受託替該該菲傭匯款之事實。而該菲傭因已返回故
    鄉，無從傳喚至我國對質，有如前述。此外，復查無其他積極證據足資證明被告
    確有受託為該該菲傭匯款，且甲○○已將VIVIAN之薪資交付被告，被告未為匯款
    加以侵吞入己之事實，就此部分原應為被告無罪之諭知，惟公訴人認此部分與前
    開有罪部分，具有方法、結果之牽連關係，爰不另為無罪之諭知。
據上論斷，應依刑事訴訟法第二百九十九條第一項前段，就業服務法第五十九條第一
項，刑法第十一條前段、第三百四十二條第一項、第五十五條、第七十四條第一款，
罰金罰鍰提高標準條例第一條前段，判決如主文。
中    華      民      國     八十九     年      五      月    二十四    日
                                臺灣臺中地方法院刑事第四庭
                                  法  官  陳  學  德
右正本證明與原本無異。
如不服本判決，應於判決送達後十日內向本院提出上訴狀，上訴於臺灣高等法院臺中
分院( 須附繕本 )。
                                  書記官
中    華      民      國     八十九     年      五      月    二十五    日
附錄：論罪科刑法條
刑法第三百四十二條
為他人處理事務，意圖為自己或第三人不法之利益，或損害本人之利益，而為違背其
任務之行為，致生損害於本人之財產或其他利益者，處五年以下有期徒刑、拘役或科
或併科一千元以下罰金。
就業服務法第五十九條第一項
違反第五十六條之規定者，處六月以下有期徒刑、拘役或科或併科新台幣十五萬元以
下罰金。
就業服務法第五十六條
任何人不得媒介外國人非法為他人工作。


司法院資訊處製作；財團法人民間司法改革基金會備份。
